臺灣臺北地方法院民事裁定            100年度司司字第476號
聲  請  人  沈蘇念有即宇宙鑫實業有限公司之清算人
上列聲請人聲請呈報清算人事件，本院裁定如下：
    主  文
聲請駁回。
聲請費新臺幣壹仟元及程序費用由聲請人負擔。
    理  由
一按公司法所定清算人就任之聲報，應附具下列文件：(一)公司解
  散、撤銷或廢止登記之證明。(二)清算人資格之證明。又依公司
  法之規定為清算人之聲報時，應附具向主管機關申請解散登記
  之證明文件、股東名冊、選舉清算人之股東會紀錄及資產負債
  表，非訟事件法第178條第2項、同法施行細則第24條分別定有
  明文，此為必須具備之程式。又依公司法第113條準用第79條
  、第87條第1項規定，公司之清算，以全體股東為清算人。但
  本法或章程另有規定或經股東決議，另選清算人者，不在此限
  。清算人就任後，應即檢查公司財產情形，造具資產負債表及
  財產目錄，送交各股東查閱。再按非訟事件之聲請或陳述，欠
  缺法定要件，而其情形可以補正者，法院應限期命其補正，逾
  期不為補正時，應以裁定駁回之，非訟事件法施行細則第13條
  亦有明文。
二經查聲請人向本院呈報為宇宙鑫實業有限公司之清算人，而該
  公司之唯一股東蘇松吉業已死亡，有該公司股東名冊附卷可參
  。然蘇松吉基於股東地位得對公司主張之權利即股東權，諸如
  剩餘財產分配請求權、表決權、監察權、同意權、優先受讓權
  等，並不因其死亡而當然歸屬於其他股東，其出資額之繼承仍
  應依民法有關繼承之規定定之，其財產如有賸餘，尚須歸屬國
  庫，而非當然歸屬其他股東，因此，在清算程序中仍應由蘇松
  吉之繼承人或遺產管理人行使其股東權（最高法院96年度台上
  字第2199號判決可資參照）。復經本院於100年9月22日（發文
  日期）通知清算人於7日內：(一)提出被繼承人蘇松吉之全體繼
  承人同意由聲請人沈蘇念有擔任宇宙鑫實業有限公司之清算人
  之證明文件正本；(二)提出資產負債表、財產目錄送交被繼承人
  蘇松吉全體繼承人查閱之證明；(三)提出清算人就任後，於日報
  之顯著部分刊登公告，催告債權人申報債權之報紙正本。惟清
  算人僅於100年10月11日提出蘇松吉之繼承系統表及報紙正本
  ，其餘迄未補正。是聲請人之聲請於法尚有未合，應予駁回。
  另查宇宙鑫實業有限公司業經財政部臺北市國稅局聲請本院以
  100年度司字第215號選任蘇明為該公司之清算人，而聲請人
  是否仍有擔任該公司清算人之必要請自行斟酌，茲併予敘明。
三依非訟事件法施行細則第13條、非訟事件法第21條第1項前段
  、第24條第1項，裁定如主文。
四如不服本裁定，應於裁定送達後10日內向本院提出抗告狀，並
  繳納抗告費新臺幣1,000元。
中    華    民    國    100    年    10    月    19   日
                  民事第一庭    司法事務官  李心蓉